【裁判字號】    92,交聲,1105
【裁判日期】    920829
【裁判案由】    交管條例聲異
【裁判全文】
臺灣板橋地方法院交通事件裁定                九十二年度交聲字第一一０五號
    原處分機關  臺北市交通事件裁決所
    異  議  人  甲○○
右列受處分人因違反道路交通管理處罰條例案件，對於臺北市交通事件裁決所於民國
九十二年六月十七日所為之北市裁三字第駕裁二二─Ｚ00000000號裁決書所
為之處分（原舉發案號：內政部警政署國道公路警察局九十二年三月二十二日公警局
交字第Ｚ00000000號）不服，聲明異議，本院裁定如左：
        主  文
原處分撤銷。
甲○○汽車駕駛人，駕駛汽車在道路上蛇行，處罰鍰新臺幣壹萬捌仟元，吊扣車輛牌
照個月，及應接受道路交通安全講習，並記違規點數點。
        理  由
一、異議意旨略以：異議人即受處分人甲○○於民國九十二年三月二十二日晚上十一
    時四十五分許，駕駛車號三Ｄ—０三三五號自用小客車，行經國道一號高速公路
    南向二十九公里五股出口匝道處，因「在道路上蛇行」之違規事實，經警掣單舉
    發，然而，舉發當時異議人因為不慎打翻車內飲料，故放慢車速靠路肩停車，前
    方居然有一部未開大燈、警示燈及放置三角架之警車停放於路肩，為免車禍發生
    ，異議人只好加速將車輛駛回車道，並準備下新莊匝道之後再行處理，下匝道後
    ，卻聽見有人以擴音器叫人停車，但並未報出車號，異議人於不知情之情況下仍
    沿著匝道開出，到達縣道一公里處時，李弘偉及王進豐兩名警員便將異議人車輛
    攔下，並持警用九０制式手槍，喝令本人下車，進行搜身，並連續開三張罰單，
    分別為「行駛路肩」、「超速一百五十五公里」、「在道路上蛇行（危險駕駛）
    」。惟五股匝道是單線設計，不知如何得以「蛇行」，如果蛇行豈不衝撞兩側護
    欄，故認為蛇行之定義因人而異，實無一定之標準，故為此聲明異議，請求撤銷
    原裁決處分云云。
二、按汽車駕駛人，駕駛汽車在道路上蛇行，或以其他危險方式駕車者，處新臺幣六
    千元以上二萬四千元以下罰鍰，並吊扣該車輛牌照三個月，及應接受道路交通安
    全講習，且記違規點數三點，道路交通管理處罰條例第四十三條第一項第一款、
    第四項前段、第五項前段、第六十三條第一項第三款等規定甚明。次按交通警察
    掣單舉發違反道路交通管理處罰條例所列之違規事實，本質上為行政處分，係公
    務員基於職務上之權力，依法就特定之具體事件所為具公法上效果之單方行政行
    為，基於公務員為公法上行為具有公信力之原則，該行政行為當可被推定為真正
    ，其據以依法處分之事實認定亦為正確無誤，本此公信原則，乃立法者賦予行政
    機關制定違反道路交通管理事件統一裁罰標準及處理細則，使執勤警員得當機處
    分以維護交通秩序、安全之行政目的，反之，若謂公務員一切行政行為均需預留
    證據以證其實，則國家行政勢必窒礙難行，據此，刑事訴訟法就關於犯罪證據有
    關之規定中，與屬行政秩序罰之交通違規裁罰本旨不合之部分，自不在準用之列
    。是若無證據足資證明執勤員警之舉發有誤或有捏造事實違法取締之情事，則執
    勤警員本其維護交通秩序、安全職責所為之舉發，自應受到合法、正確之推定。
三、經查，本件異議人甲○○於九十二年三月二十二日晚間十一時四十五分許，駕駛
    車號三Ｄ—０三三五號自用小客車，行經國道一號高速公路南向二十九公里五股
    匝道出口處時，高速疾駛，並多次於匝道外側路肩變換車道以超越匝道上之車輛
    ，經內政部警政署國道公路警察局第一警察隊執勤員警李弘偉、王進豐等人駕駛
    巡邏警車攔停，並以公警局交字第Ｚ00000000號舉發違反道路交通管理
    事件通知單當場舉發，惟異議人拒絕簽收，依違反道路交通管理事件統一裁罰基
    準及處理細則第十一條第一項第一款規定，視為異議人已經收受該通知單，異議
    人提出申訴，嗣原處分機關於九十二年六月十七日以北市裁三字第駕裁二二─Ｚ
    00000000號違反道路交通管理事件裁決書，依道路交通管理處罰條例第
    四十三條第一項第一款、第六十三條第一項第三款規定，裁處異議人罰鍰新臺幣
    一萬八千元，記違規點數三點，異議人於九十二年六月十七日收受該裁決書後，
    於同年月三十日提起異議等情，有上開裁決書、臺北市交通事件裁決所送達證書
    、舉發違反道路交通管理事件通知單、交通違規案件陳述書、內政部警政署國道
    公路警察局第一警察隊九十二年四月十四日公警國一交訴字第０九二０００一三
    二０號函等件影本附卷可稽。異議人雖否認有上開違規之事實，並到庭辯稱：因
    為我東西掉了，我想停在路邊，車子要往旁邊靠時，看到警車停在路肩，沒有開
    燈，我也分不清楚是警車還是一般車輛，我就馬上將車子開出來，我在同一個路
    段被開超速、行駛路肩、蛇行。除了蛇行部分我聲明異議外，其他我都已經繳交
    罰款，因為蛇行的定義並不明確我不知道有什麼標準，而且在匝道上面也沒有辦
    法蛇行云云。惟查，本件傳喚證人即交通部公路局國道公路警察局第一警察隊汐
    止分隊舉發警員李弘偉、王進豐，並經本院隔離訊問後，證人李弘偉到庭結證稱
    ：「我們測到異議人超速，看到異議人行駛在路肩，異議人應該是為了超車才會
    行駛路肩，異議人看到我們車子時，就馬上切進去，異議人為了超車分別在內線
    、中內、中外車道變換。異議人在高速公路上就已經超了五部，在匝道路肩又超
    了三部，他是超車時切入路肩，超車後又駛回公路。我們沿途攔他，並用擴音器
    警告他停車，但異議人都置之不理，異議人是因為下交流道遇到紅路燈無法前進
    ，才會被我們攔截下來。」等語；而證人即另一舉發員警王進豐亦到庭結證稱：
    「我們正執行雷達測速，我們的警車有開車燈，看見異議人的車子高速行駛路肩
    ，異議人是為了超車而行駛路肩，如果是為了撿拾東西，照理應該會減速才對，
    異議人行駛路肩後又回到車道，發現我們還沒減速，我們看到他的車子蛇行，而
    於高速行駛情形下，連續變換車道，我們就開始追查他的車子，他分別在四個車
    道裡面變換車道，我只看到他穿梭蛇行，因為我專心開車，所以並沒有注意實際
    超越幾部車子，李警員比較清楚。在匝道時，我們有使用擴音器請他停車，異議
    人在匝道上仍有超車，直到下交流道後到了第二個紅綠燈才被我們攔下來，我們
    告知他違規的事實，他坦承有酒後駕車，因為怕被攔查，才會超速蛇行。」等語
    （均見本院九十二年八月六日訊問筆錄）。互核證人李弘偉與王進豐證述之情形
    大致相符，且經本院勘驗舉發當時之錄音帶，發現異議人為警員攔下後，為警進
    行酒精濃度測試，僅詢問處罰規定，並央求警員「手下留情」等情事，並未提及
    「車內飲料打翻想暫停路肩，見有警車而駛出」、「並未超速」、「並未聽見警
    車以擴音器命其停車」、「在道路上蛇行」等情，此有上開錄音帶譯本在卷足憑
    ，倘被告確無上開違規事實，經警攔下後告以前述違規事實，由於二者差距極大
    ，必會大為訝異而據理力爭，惟異議人並無前述反應，可知異議人上開所辯，顯
    係卸責之詞，不足採信。至於高速公路匝道，路面雖較為狹窄，然可容納二車並
    行，為警員證述明確，且有現場照片附卷可稽（異議人所提之圖三、圖四），況
    異議人「蛇行」之違規地點，亦有在高速公路上，非僅限於匝道，異議人此部分
    辯詞，亦無足採。末按，證人李弘偉、王進豐係執行交通管理勤務而舉發違反道
    路交通管理處罰條例所列之違規事實，本質上為行政處分，其依所見之違規情狀
    ，據實填載於舉發違反道路交通管理事件通知單，依前揭說明，該行政處分所認
    事實當可被推定為真正，況證人李弘偉、王進豐與異議人既無仇隙，應無甘冒偽
    證之風險攀誣異議人之可能，是其證言當可採信，是異議人於前開時、地連續跨
    越車道蛇行之違規行為，洵堪認定屬實。
四、按汽車駕駛人，駕駛汽車在道路上蛇行，或以其他危險方式駕車者，處新臺幣六
    千元以上二萬四千元以下罰鍰，並吊扣該車輛牌照三個月，及應接受道路交通安
    全講習，且記違規點數三點，道路交通管理處罰條例第四十三條第一項第一款、
    第四項前段、第五項前段、第六十三條第一項第三款等規定甚明，已如前述。原
    處分機關據以援引上開規定，裁處異議人「在道路上蛇行」，罰鍰一萬八千元，
    並記違規點數三點，固非無據，然依首揭規定，就本件異議人違規行為，除處予
    罰鍰及記違規點數外，並應吊扣車輛牌照三個月，及應接受道路交通安全講習。
    而原處分機關裁決僅處異議人罰鍰一萬八千元及記違規點數三點，疏未依法裁處
    吊扣車輛牌照三個月，及應接受道路交通安全講習，自有未當。是本件異議雖無
    理由，惟原處分既有前揭瑕疵而無可維持，即應由本院應依職權撤銷原處分，自
    為裁罰如主文第二項所示，用期適法。
五、據上論結，應依道路交通案件處理辦法第二十條，裁定如主文。
中      華      民      國      九十二      年    八    月    二十九    日
                              臺灣板橋地方法院交通法庭
                                  法  官  侯  志  融
右正本證明與原本無異
如不服本裁定應於送達後五日內向本院提出抗告狀
                                  書記官  吳  進  安
中      華      民      國      九十二      年    八    月    二十九    日


司法院資訊處製作；財團法人民間司法改革基金會備份。
